【裁判字號】    90,易,2524
【裁判日期】    901231
【裁判案由】    違反農會法
【裁判全文】
臺灣桃園地方法院刑事判決                          九十年度易字第二五二四號
    公  訴  人  臺灣桃園地方法院檢察署檢察官
    被      告  丙○○
右列被告因違反農會法案件，經檢察官提起公訴（九十年度偵字第一四九二八號），
本院判決如左：
        主  文
丙○○共同農會之選舉，對於有選舉權之人，交付財物，而約其選舉權為一定之行使
，處有期徒刑貳月，如易科罰金，以參佰元折算壹日，緩刑貳年。
        事  實
一、丙○○因知其友人甲○○（所涉違反農會法案件即本院九十年度易字第五五七號
    ，下稱上開案件，業經本院判決確定在案）係桃園縣龍潭鄉農會九龍農事小組第
    十四屆會員代表選舉之候選人，乃告知甲○○其堂哥乙○○（所涉上開案件，業
    經本院判決確定在案）係與甲○○居住同村，為桃園縣龍潭鄉九龍農事小組第十
    四屆會員代表選舉有選舉權之人，而丙○○、甲○○二人不思以民主方式尋求支
    持，為達勝選目的，竟以交付財物之不正方式為其競選之手段，二人基於犯意之
    聯絡，於民國九十年二月十二日下午七時許之競選期間，相約攜帶茶葉先在桃園
    縣龍潭鄉○○路、國聯街口的萊爾富便利商店旁見面後再共赴乙○○位於桃園縣
    龍潭鄉○○村○○路三一七巷六十弄十五號址住處拜訪。於偕行途中，因甲○○
    未攜茶葉同往，丙○○隨即與甲○○共同至前開萊爾富便利商店內，由甲○○出
    資購買價值新臺幣（下同）六百八十元之三多利（ＳＵＮＴＯＲＹ  ＯＬＤ）洋
    酒一瓶。於抵達乙○○住處後，由丙○○先向乙○○稱：甲○○與你同選區且要
    選代表，要支持投票給甲○○等語；甲○○另以：這次選舉要多多幫忙，拜託拜
    託等語請求乙○○於該次會員代表投票時將票投給甲○○，而約為選舉權一定之
    行使；乙○○亦應允將投票給甲○○，甲○○並將前開所購之洋酒一瓶贈與乙○○。迄同年二月二十六日下午八時十五分許，檢調人員循監聽結果前往乙○○之
    住處搜索，當場扣得該瓶洋酒而查獲。
二、案經本院告發臺灣桃園地方法院檢察署檢察官偵查起訴。
        理  由
一、訊據被告丙○○固對其於右揭時、地陪同桃園縣龍潭鄉農會九龍農事小組第十四
    屆會員代表選舉之候選人甲○○，攜帶扣案洋酒一瓶至乙○○住處拜訪一情坦承
    不諱，惟矢口否認涉有違反農會法之犯行，辯稱：伊並未希望甲○○買禮物，甚
    希望他不要買，更無出錢買洋酒，是甲○○出錢，自行決定要去買的，甲○○拜
    託伊要帶他去找伊堂哥乙○○，當時伊並沒說一定要投給甲○○，只說是同一村
    的候選人，介紹認識而已，到乙○○家只坐不到五分鐘就離開，甲○○拜託乙○○投票給他就走了，伊不是農會會員，也沒幫甲○○拉票，伊跟甲○○只是生意
    往來朋友，他要找乙○○，不知乙○○住哪裡，才找伊幫忙云云。經查：
    (一)證人甲○○係參與桃園縣龍潭鄉農會第十四屆會員代表選舉之候選人一節，
        業據證人甲○○於本院調查程序中證述在卷（見本院九十年十二月十九日訊
        問筆錄），並有桃園縣龍潭鄉農會第十四屆改選會員代表候選人登記速報表
        （九龍）、龍潭鄉農會第十四屆會員代表選舉得票名單各乙份附卷可稽（附
        於本院調閱九十年度偵字第三七八一號偵查卷第三十頁、第二十二頁），是
        證人甲○○確係該次農會會員代表選舉之候選人。又證人乙○○就該次桃園
        縣龍潭鄉農會九龍農事小組會員代表選舉，為有選舉權之農會會員，除據證
        人乙○○於本院調查程序中證稱明確外（見本院同上訊問筆錄），並有桃園
        縣龍潭鄉農會九龍農事小組選舉人名冊乙份附卷可按（附於上開偵查卷第三
        十三頁），是證人乙○○確係該次農會會員代表選舉中，有選舉權之人。
    (二)又被告前於上開案件偵查及本院調查程序中陳稱：「（問：之前逢年過節，
        甲○○有無向乙○○送禮？）沒有。」、「（問：這次送禮純為選舉之事？
        ）對的。他說空手去不好意思。」、「（問：送禮之事，何人提議？）是甲○○去超商買，我還說免了。」（本院調閱九十年度選他字第五五號卷第十
        四頁參照）、「‧‧‧到乙○○家後，只有我們三人在客廳，甲○○並將那
        袋剛買的東西隨手放在自己的腳邊，放下後就向乙○○拜年並拜票，拜完票
        後，甲○○就向乙○○說這個東西給你，‧‧‧。」、「當初是甲○○先進
        便利商店，我過了幾分鐘才進去，我印象中並沒有要甲○○送禮，且在便利
        商店我也沒有要搶著付錢，我進便利商店時甲○○剛結完帳。」、「（問：
        到乙○○家後你與甲○○各說了什麼話？）我先對乙○○說：『甲○○是你
        們同一村的選區，且是會員可以選代表，你要投給甲○○』」等語屬實（上
    開案件本院九十年四月十八日訊問筆錄參照），且核與證人乙○○於上開案
        件偵查、本院調查程序及本件本院調查程序分別證稱：「‧‧‧，我堂弟（
        即丙○○）叫我支持甲○○，當時甲○○在旁，他對我說拜託，拜託，我就
        收下乙瓶洋酒。」等語（本院調閱九十年度選他字第五五號卷第六頁背面參
        照），「丙○○有說要我支持甲○○，我就說好沒問題，當時甲○○也有對
        我說，這次選舉多多幫忙。」、「我確實是該次農會會員代表有選舉權的人
        ，且當天甲○○確實有帶禮盒來拜訪我，並也有向我拜票，‧‧‧。」等語
        （上開案件本院同上訊問筆錄參照）及「被告丙○○知道我是選舉權人，當
        天被告先打電話給我，有說要帶一位候選人到我家拜訪我，後來他們來時，
        說要選代表，由被告介紹給我認識，當天甲○○有帶禮盒到我家，他們兩位
        也有向我拜票，請我支持甲○○，被告也有一起說，‧‧‧。」等語相符（
        見本院九十年十二月十九日訊問筆錄），而證人甲○○亦於本院調查程序中
        證稱：伊跟被告是因茶葉生意認識的朋友，當時伊是農會代表候選人，被告
        主動打電話給伊，並說要帶伊去認識他的堂哥乙○○，因乙○○那邊有一票
        ，被告在電話中有表示希望伊帶茶葉去，而於約好去時伊並沒有帶，被告好
        像希望伊準備禮物，伊與被告一起去便利商店買，忘記是誰選的，但是是伊
        付錢等語（見本院同上訊問筆錄），據上，證人甲○○於農曆過年期間至證
        人乙○○住處拜訪，惟因證人甲○○與證人乙○○並非舊識，此次拜訪之目
        的無疑係透過被告之引見為爭取證人乙○○於該次農會會員代表選舉時，將
        票投給證人甲○○，被告與證人甲○○復攜帶禮品前往拜訪，衡之常情當係
        欲交付財物，而向有選舉權之證人乙○○尋求支持而約定為一定選舉權之行
        使一情，至堪認定。
    (三)再者，被告雖辯稱其並不希望證人甲○○送禮，惟其於上開案件偵查中已證
        述：「（問：這次送禮純為選舉之事？）對的，他說空手去不好意思。」等
        語（見本院調閱九十年度選他字第五五號偵查卷第一四頁），足見被告明知
        證人甲○○欲攜帶財物前往拜票，確仍攜同證人甲○○前往，且於介紹證人
        甲○○予證人乙○○時，復要求證人乙○○將票投給證人甲○○，是被告與
        證人甲○○與間就上開犯行，顯有犯意聯絡，且均已分擔實施農會法第四十
        一條之一第一項第二款之客觀構成要件，係共同正犯。
    (四)綜上所述，被告所辯顯係事後避重就輕之詞，委無足取，此外復有萊爾富便
        利商店龍潭店於九十年二月十二日十九時二十一分販售洋酒之發票影本一紙
        附於本院調閱九十年度偵字第三七八一號偵查卷第二十九頁可稽及扣案洋酒
        一瓶足資佐證。本件事證明確，被告右揭犯行洵堪認定，應依法論科。
二、核被告丙○○係犯農會法第四十七條之一第一項第二款之罪。被告與甲○○就上
    開犯行，有犯意聯絡及行為分擔，皆為共同正犯。爰審酌被告在以服務農民為宗
    旨之基層農會選舉會員代表之選舉中，與候選人共同以財物賄賂農會會員約其投
    票權為一定之行使，而破壞應以公正清廉行之之選舉文化，敗壞基層農會選風，
    並使農會之運作及宗旨遭受扭曲變質，對國家社會之基層重要法人組織產生嚴重
    之危害，惟被告一時失慮，方肇犯行，且其於案發時，已詳實供出上情等一切情
    狀，量處如主文所示之刑，並諭知易科罰金之折算標準，以資懲儆。末查，被告
    前未曾受有期徒刑以上刑之宣告，此有臺灣高等法院被告全國前案紀錄表在卷可
    按，經此刑之宣告後，應知警惕而無再犯之虞，本院因認暫不執行其刑為當，予
    以宣告如主文所示之緩刑期間，用啟自新。至扣案之洋酒一瓶，為證人乙○○所
    涉犯農會法第四十七條之一第一項之罪，所受之財物，業經本院於上開案件，依
    同條第二項前段予以宣告沒收在案，併此敘明。
據上論斷，應依刑事訴訟法第二百九十九條第一項前段，農會法第四十七條之一第一
項第二款，刑法第十一條前段、第二十八條、第四十一條第一項前段、第七十四條第
一款，罰金罰鍰提高標準條例第二條，判決如主文。
本案經檢察官江苑臻到庭執行職務。
中      華      民      國    九十      年    十二      月    三十一    日
                                  臺灣桃園地方法院刑事第二庭
                                            法  官   王美玲
右正本證明與原本無異。
如不服本判決，應於判決送達後十日內向本院提出上訴狀( 應附繕本 )，上訴於
臺灣高等法院。
                                            書記官   賴玉真
中        華        民        國   九十一   年   一   月    二    日
附錄論罪科刑依據之法條：
農會法第四十七條之一
農會之選舉有左列行為之一者，處三年以下有期徒刑，得併科三萬元以下
罰金：
一  有選舉權之人，要求、期約或收受財物或其他不正利益，而許以不行
    使其選舉權或為一定之行使者。
二  對於有選舉權之人，行求、期約或交付財物或其他不正利益，而約其
    不行使選舉權或為一定之行使者。
三  對於候選人行求、期約或交付財物或其他不正利益，而約其放棄競選
    或為一定之競選活動者。
四  候選人要求、期約或收受財物或其他不正利益，而許以放棄競選或為
    一定之競選活動者。
犯前項之罪者，所收受之財物沒收之。如全部或一部不能沒收時，追徵其
價額。


司法院資訊處製作；財團法人民間司法改革基金會備份。
